臺灣高雄地方法院刑事判決　　　　　　　93年度訴字第3124號
公　訴　人　臺灣高雄地方法院檢察署檢察官
被　　　告　甲○○
指定辯護人　李錦臺律師
上列被告因偽造貨幣案件，經檢察官提起公訴（93年度偵字第10
678號），本院判決如下：
    主  文
甲○○行使偽造之通用紙幣，累犯，處有期徒刑參年捌月，扣案
之偽造面額壹千元通用紙幣（紙幣編號均同為 LM879521YC 號）
貳張均沒收。
    事  實
一、甲○○前於民國（下同）91 年間因搶奪案件，經本院判處
    有期徒刑 4 月確定，於 92 年 8 月 31 日執行完畢，嗣於
    92 年間又於偽造文書案件，經臺灣高等法院高雄分院判處
    有期徒刑 8 月確定，復因同年所犯恐嚇案件，經臺灣高等
    法院高雄分院判處有期徒刑6月確定，偽造文書及恐嚇等案
    件，並定其應執行刑為有期徒刑 1 年 1 月，迄今尚未執行
    完畢，竟無悔悟，又於不詳時間、地點，自不詳姓名年籍之
    人取得偽造之新台幣（以下同）1 千元通用紙幣（面額均為
    1 千元），甲○○明知所取得之千元鈔紙幣係偽造通用紙幣
    ，仍於 92 年 11 月 9 日凌晨 3 時 10 分許，由不知情之
    戊○○騎機車後載甲○○至台東市○○路 93 號乙○○所經
    營之檳榔量販店，甲○○即行使其中 1 張偽造千元通用紙
    幣，向不知情之該檳榔店員工羅英傑購買檳榔、香煙、飲料
    等物，羅英傑因而找付7百多元予甲○○，甲○○於得手後
    由戊○○騎車載離該檳榔店，惟其所持有之另張千元偽造通
    用紙幣則不慎遺落於該檳榔店，嗣乙○○發覺甲○○所行使
    者係偽鈔，並拾獲其遺落之偽造千元通用紙幣，適戊○○搭
    載甲○○沿途尋找所遺失之上開偽造千元紙幣而行經該檳榔
    店，乙○○遂攔下戊○○及甲○○加以質問，雙方因此發生
    衝突，經員警據報前往處理，因而查獲上情，並扣得偽造之
    面額 1 千元通用紙幣 2 張（紙幣號碼均為 LM879521YC 號
    ）
二、案經臺東縣警察局臺東分局報請臺灣臺東地方法院檢察署檢
    察官呈請臺灣高等法院檢察署令轉臺灣高雄地方法院檢察署
    檢察官偵查起訴。
    理  由
一、首就證人戊○○偵查中向臺灣高雄地方法院檢察署檢察官所
    為之陳述（見高雄偵卷第 33 ～ 34 頁），業經其具結（見
    高雄偵卷第 36 頁），且其偵查中所述內容與在本院審理時
    之證述（見本院卷第 94 ～ 98）均屬相符，並無顯不可信
    之情況存在，依刑事訴訟法第 159 條之 1 第 2 項規定，
    得為證據。另證人乙○○於偵查中向臺灣臺東地方法院檢察
    署檢察官所為之證述（見台東偵卷第 38 ～ 39 頁），以及
    證人羅英傑偵查中向臺灣高雄地方法院檢察署檢察官所為之
    證詞（見高雄偵卷第 11 頁），均經其等具結在卷（乙○○
    之結文：台東偵卷第 34 頁、羅英傑之結文：高雄偵卷第
    29 頁），且與前揭戊○○於偵、審中所為供證相符，亦無
    顯不可信之情事，是依刑事訴訟法第 159 條之 1 第 2 項
    之規定，亦得為證據，先予敘明。
二、訊據被告甲○○矢口否認上開行使偽幣之犯行，並辯稱：係
    丁○○以該 2 張千元紙幣作為償還所積欠之債務，不知該
    2 張千元紙幣係偽造紙幣云云。惟查：
  （一）前揭事實，業據證人戊○○於偵、審中即明確證述：被
        告甲○○早於前揭檳榔攤行使偽造紙幣之前，即曾在伊
        ，惟伊不知被告竟會於前揭檳榔攤使用該偽造之紙幣購
        物等詞（見高雄偵卷第 34 頁，本院卷第 94 ～ 95 頁
        ）；證人即在前述檳榔攤售物之羅英傑則指認被告係行
        使該等偽鈔購物之人，且因被告在檳榔攤地上遺落偽造
        紙幣，為乙○○所發覺，始知被告以偽鈔購物（見高雄
        偵卷第 11 頁）；又證人即該檳榔攤負責人乙○○亦證
        述：因發現被告使用偽鈔購物而與被告及戊○○發生扭
        打衝突，最後並扣有被告所持有之 2 張扣案之偽幣等
        詞（見台東偵卷第 39 頁），並有偽造紙幣 2 紙扣案
        足資證明，且該 2 張紙幣係屬偽造亦經中央印製廠鑑
        定屬實，有該廠出具之鑑定函文附卷可稽（見台東偵卷
        第 56 頁）。由上可知，被告於行使偽幣前確已知悉該
        2 張紙幣係偽造，並曾展示及告知戊○○其持有偽幣，
        且被告隨即於上開檳榔攤行使該等偽造紙幣千元鈔 1
        張之事實，確屬無訛。
  （二）被告甲○○就其取得該 2 紙偽幣之來源，固辯稱：係
        丁○○償還債務而得，故不知係偽造云云。然於本院準
        備程序時，其供稱：丁○○積欠 1 萬元，償還 5 千元
        （意含扣案之上開 2 張千元偽幣），尚欠 5 千元未還
        清（本院卷第 53 頁）；於審理時則翻稱：丁○○積欠
        其 5 千元債務，而以含扣案 2 紙偽幣在內，償還所欠
        5 千元之全數債務（本院卷第 102 頁）；然其於偵訊
        時竟供陳：丁○○積欠其 5 千元，已償還 3 千元（意
        含扣案 2 張千元偽幣在內）；則被告以係丁○○交付
        其偽幣用以清償債務，然就其與丁○○間之債務金額（
        究係 1 萬元？或係 5 千元？）以及償還情形（究係全
        部償清？部分清償？或是僅償還 3 千元？或 5 千元？
        ），竟於偵、審中 3 次供述均前後不一，是被告所供
        扣案偽幣係取自丁○○償債，致不知係偽造等詞，自難
        採信。
  （三）至公訴意旨認被告於 92 年間某日以 1 千元購買 4 張
        千元偽造通用紙幣一節，僅係證人乙○○於偵訊時之指
        證，既為被告所否認，又無其他證據得以證明此節，是
        為本院所不採。
  （四）綜上所述，被告所辯，顯係事後飾卸之詞，自無可信，
        本件事證已明，被告犯行堪予認定。
三、核被告甲○○所為，係犯刑法第 196 條第項之之行使偽造
    通用紙幣罪。被告前於 91 年間因搶奪案件，經本院判處有
    期徒刑 4 月確定，於 92 年 8 月 31 日執行完畢，有臺灣
    高等法院被告全國前案紀錄表可按，五年以內再犯本件有期
    徒刑以上之罪，為累犯，依刑法第 47 條規定加重其刑。爰
    審酌被告前因搶奪罪，經本院判處有期徒刑 4 月確定，於
    92 年 8 月 31 日執行完畢，又於 92 年間又於偽造文書案
    件，經臺灣高等法院高雄分院判處有期徒刑 8 月確定，復
    因同年所犯恐嚇案件，經臺灣高等法院高雄分院判處有期徒
    刑 6 月確定，偽造文書及恐嚇等案件，並定其應執行刑為
    有期徒刑 1 年 1 月，迄今尚未執行完畢，亦有臺灣高等法
    院被告全國前案紀錄表可參，則自被告於前案尚未執行完畢
    之際，又為本件犯行，顯見其素行不良，且其犯罪後仍冀圖
    卸責，飾詞狡辯，矢口否認本件行使偽幣犯行，態度不佳，
    而其偽鈔之使用嚴重妨害國家金融秩序，實害非輕等一切情
    狀，量處如主文所示之刑，以示懲處。至扣案之偽造面額新
    台幣 1 千元之通用紙幣 2 張，應依刑法第 200 條之規定
    ，宣告沒收。另證人乙○○於警詢時指稱：曾拾得 8 張千
    元偽幣，遭被告搶回 6 張，僅餘 2 張偽幣（即已扣案者）
    云云（見警卷第 7 反面、8 頁），與羅英傑於偵訊中證稱
    ：乙○○確曾於上開檳榔攤地上拾得很多假鈔，是一疊假鈔
    等詞（見高雄偵卷第 11 頁），以及證人戊○○於審理時所
    供：曾見被告取出 1 萬多至 2 萬元之千元偽鈔展示予伊觀
    看云云（見本院卷第 96 頁），然因乙○○警詢所述係審判
    外之陳述，並無可採，而除扣案之 2 紙偽幣外，是否確實
    另有該 6 張、或多張，抑或高達 1 萬多元至 2 萬元之千
    元偽幣存在，既未扣案，是否存在，原有疑義，縱有該等錢
    幣存在，則是否確屬偽幣，亦無從在專業之中央印製廠鑑定
    之前，加以認定，因此，尚難僅憑前開證人之證詞，率為論
    斷有 6 張、或多張，抑或高達 1 萬多元至 2 萬元之千元
    偽造通用紙幣存在，則上開證人所指之該等偽幣是否確屬存
    在，既屬未知，且又無從鑑認該紙幣是否確屬偽造，自不得
    為沒收之諭知。
據上論斷，應依刑事訴訟法第299條第1項前段，刑法第196條第1
項、第47條、第200條，罰金罰鍰提高標準條例第一條前段，判
決如主文。
本案經檢察官丙○○到庭執行職務。
中  　華　　民　　國    94　　年 　 4 　　月　 13     日
                    刑事第三庭審判長法　官  黃建榮
                                    法　官  陳玉聰
                                    法　官  高思大
右正本證明與原本無異。
如不服本判決，應於判決送達後10日內向本院提出上訴狀，上訴
於台灣高等法院高雄分院（須附繕本）。
                                    書記官  蔡語珊
中　　華　　民　　國　　94　　年　　4 　　月　　14　　日
附錄條文：
刑法第196條第1項
          行使偽造、變造之通用貨幣、紙幣、銀行券，或意圖
          供行使之用而收集或交付於人者，處3年以上10年以
          下有期徒刑，得併科5千元以下罰金。
